【裁判字號】    97,交聲,1901
【裁判日期】    970909
【裁判案由】    聲明異議
【裁判全文】
臺灣高雄地方法院交通事件裁定        97年度交聲字第1901號
原處分機關  交通部公路總局高雄區監理所
異  議  人  甲○○
即受處分人
上列受處分人因違反道路交通管理處罰條例案件，對於交通部公
路總局高雄區監理所中華民國97年7 月23日所為之處分（原處分
案號：高監營裁字裁80-N00000000號）聲明異議，本院裁定如下
：
    主  文
原處分關於罰鍰新台幣肆萬伍仟元部分撤銷。
上開罰鍰撤銷部分，甲○○不罰。
其他異議駁回。
    理  由
一、本件異議意旨略以：異議人於民國95年8 月14日19時35分許
    ，駕駛車牌號碼TA7-211 號輕型機車，在高雄縣林園鄉○○
    路因酒駕被警查獲，遭裁決應處新台幣（下同）45,000元之
    罰鍰，並吊扣駕駛執照12個月、施以道安講習，然異議人業
    因同一酒駕行為為法院判刑確定，故交通部公路總局高雄區
    監理所所為裁決顯有錯誤，請鈞院撤銷原處分等語。
二、按汽車駕駛人，駕駛汽車經測試檢定，酒精濃度超過規定標
    準者，處15000 元以上60000 元以下罰鍰，並當場移置保管
    其車輛及吊扣其駕駛執照1 年；因而肇事致人受傷者，並吊
    扣其駕駛執照2 年；致人重傷或死亡者，吊銷其駕駛執照，
    並不得再考領，道路交通管理處罰條例第35條第1 項第1 款
    定有明文。次按一行為同時觸犯刑事法律及違反行政法上義
    務規定者，依刑事法律處罰之。但其行為應處以其他種類行
    政罰或得沒入之物而未經法院宣告沒收者，亦得裁處之。前
    項行為如經不起訴處分或為無罪、免訴、不受理、不付審理
    之裁判確定者，得依違反行政法上之義務規定裁處之，行政
    罰法第26條第1 項、第2 項亦定有明文，依其立法理由所示
    ：「一行為同時觸犯刑事法律及違反行政法上義務規定時，
    由於刑罰與行政罰同屬對不法行為之制裁，而刑罰之懲罰作
    用較強，故依刑事法律處罰，即足資警惕時，實無為一事二
    罰再處行政罰之必要。且刑事法律處罰，由法院依法定程序
    為之，較符合正當法律程序，應予優先適用。但罰鍰以外之
    沒入或其他種類行政罰，因兼具維護公共秩序之作用，為達
    行政目的，行政機關仍得併與裁處」，可知該條立法目的，
    乃認處罰目的及處罰方式均相同時，若依刑事法律處罰，即
    足資警惕，即無再為行政處罰之必要，以免違背「一事不二
    罰」之原則，且造成民眾過大之負擔，但罰鍰以外之沒入或
    其他種類行政罰，因兼具維護公共秩序之作用，為達行政目
    的，行政機關仍得併予裁處。準此，汽車駕駛人1 個酒後駕
    車行為，經測試檢定酒精濃度超過規定標準，而同時涉有刑
    法第185 條之3 公共危險罪嫌時，道路交通管理處罰機關除
    有行政罰法第26條第1 項但書得處以其他種類行政罰者之情
    形，得裁處其他種類行政罰外，關於罰鍰部分，即應依上開
    行政罰法第26條及道路交通管理處罰條例第10條規定移送地
    方法院檢察署處理，且除於移送後再有上開行政罰法第26條
    第2 項所定不起訴等事由，得依違反行政法上義務規定裁處
    之情形外，尚不得逕依道路交通管理處罰條例第35條第1 項
    第1 款規定，裁處行為人罰鍰之行政罰。
三、經查：
    (一)異議人對其於95年8 月14日19時35分許，騎乘車牌號碼TA
      7-211 號輕型機車，行經高雄縣林園鄉○○路，經抽血檢
      驗測得其血液酒精濃度為258.55MG/DI （換算成呼氣酒精
      濃度為1.29MG/L）之違規行為，並不爭執，復有舉發違反
      道路交通管理事件通知單影本1 紙附卷可稽，此部分事實
      ，堪以認定。然而，異議人上開酒後駕車之行為，因另涉
      刑法第185 條之3 之公共危險罪，業經台灣高雄地方法院
      檢察署檢察官於95年10月17日以95年度偵字第27154 號偵
      查終結，並聲請簡易判決處刑，由本院於95年11月27日以
      95年度交簡字第3009號判處有期徒刑2 月，如易科罰金以
      1000元折算1 日，於同年12月28日確定，並於96年3 月8
      日易科罰金執行完畢，有臺灣高等法院被告前案紀錄表1
      份在卷可參，上開事實應堪採認。
    (二)準此，本件異議人之同一行為，既經本院判處有期徒刑2
      月之刑罰，則原處分機關仍以異議人違反道路交通管理處
      罰條例第35條第1 項第1 款規定，而依道路交通管理事件
      統一裁罰基準及處理細則第43條、第44條及道路交通管理
      事件統一裁罰基準表等規定，裁處異議人罰鍰45,000元，
      依上開說明，乃對於性質相同之金錢裁罰，已依懲罰作用
      較強之刑事法律制裁後，就同一違規事實再為處罰，自已
      違背上開法文所揭示「一事不二罰」之原則。異議人就此
      部分聲明異議，非無理由。原處分機關未考量上情，竟仍
      科處異議人罰鍰45,000元，即有違誤。
    (三)至原處分裁處吊扣異議人駕駛執照12個月、施以道安講習
      部分，揆諸前揭說明，既屬達成遏止酒後駕車之不法行為
      ，維護道路交通用路權人之安全法益等行政目的所必要之
      罰鍰以外之其他種類行政罰，依行政罰法第26條第1 項但
      書之規定，原處分機關仍得裁處，並未違反「一事不二罰
      」之規定，自無違法之處。異議人就吊扣駕駛執照、施以
      道安講習部分聲明異議，應無理由。
四、綜上所述，原處分機關所為上開罰鍰之行政裁罰部分，即有
    未恰，本件聲明異議關於此部分，為有理由，原處分關於罰
    鍰部分應予撤銷，並為不罰之諭知；另原處分關於吊扣駕駛
    執照12個月、施以道安講習之其他種類行政裁罰部分，依上
    開道路交通管理處罰條例第35條第1 項第1 款規定及行政罰
    第26條第1 項但書之規定，則核無不當，而異議人既係就原
    處分關於此部分一併聲明異議，則此部分聲明異議，為無理
    由，應予駁回。
據上論斷，應依道路交通案件處理辦法第19條、第20條，裁定如
主文。
中    華    民    國    97    年    9     月    9     日
                  交通法庭  法  官  楊佩蓉
以上正本證明與原本相符。
如不服本裁定應於送達後5日內向本院提出抗告狀。
中    華    民    國    97    年    9     月    10    日
                            書記官  蕭家玲


司法院資訊處製作；財團法人民間司法改革基金會備份。
